最高法院刑事判決　　　　　　　　　　　　　　　八十八年度台上字第七一○○號
　　上　訴　人　甲○○　男
右上訴人因違反毒品危害防制條例等罪案件，不服台灣高等法院高雄分院中華民國八
十八年九月二十九日第二審更審判決（八十八年度上重更(一)字第一一號，起訴案號：
台灣高雄地方法院檢察署八十六年度偵字第二二五七七號、同年度少連偵字第五四七
號），提起上訴，本院判決如左：
    主  文
原判決關於共同連續販賣毒品部分撤銷，發回台灣高等法院高雄分院。
其他上訴駁回。
    理  由
一關於販賣毒品（發回）部分
本件原判決認定：上訴人甲○○於民國七十三年間曾犯懲治盜匪條例案件，經判處有
期徒刑十八年，於七十四年九月二十四日送監執行，於八十四年四月七日假釋交付保
護管束，於假釋中。仍不知悔改，復意圖營利，基於概括之犯意，自八十六年四月間
起至八十六年九月十五日止，或以其所有之中文傳呼0000000台號五九一號或
一五五六號聯絡，或以其所有之000000000鎖碼五六號之呼叫器約定地點、
交易價格、數量，連續販賣毒品海洛因予他人，其間於（一）八十六年四月間起至八
十六年六、七月間止，連續在高雄市○○路七○三號十二樓，以每次新台幣（下同）
五千元至一萬元不等之價格，販賣毒品海洛因予顏東城三次（其中五千元一次，一萬
元二次）。（二）於八十六年七月八日，在高雄市○○路甲○○住處，由甲○○叫李
金獎、顏東城（施用毒品部分另由台灣板橋地方法院檢察署併由原審法院另行審理，
而販賣毒品部分另由台灣板橋地方法院審理，判決確定）攜帶毒品，共同乘坐火車北
上，將之送至台北縣板橋市轉交與買主綽號「阿文」之不詳姓名成年男子，約定事成
後李金獎可分得二萬五千元之報酬，顏東城可獲得日常吸用所需之海洛因及三、四千
元之報酬。甲○○乃將毒品分裝於鋁箔包之飲料罐內，於八十六年七月九日凌晨二時
許，至高雄市○○路七○三號十二樓交與李金獎、顏東城二人，該二人並於七月九日
上午六時十二分許，搭乘莒光號火車自高雄市北上，於同日中午十二時四十分抵達板
橋車站，由顏東城以電話聯絡甲○○與買主接洽，同日十五時許，買主即綽號「阿文
」之人依約前往車站前泡沫紅茶店之聯絡地點，由綽號阿文之人乘坐一部計程車帶路
，而李金獎、顏東城另乘坐一部計程車尾隨，於行經台北縣板橋市○○○路與南雅東
路口時，為警路檢而當場查獲，以致未能交貨，並扣得甲○○所有之海洛因及裝海洛
因飲料盒四個〔（海洛因即原判決附表二編號一，驗後淨重二二五點六五公克，包裝
重七點四一公克，純質淨重一九四點五六公克）（其包裝盒即原判決附表二編號二）
〕。（三）於八十六年九月間，以每次八千元及一萬元之價格，連續在高雄市前鎮區
○○○路三二巷一弄十四號四樓，販賣毒品海洛因與馬貴美，共計二次等情。因而撤
銷第一審關於上訴人販賣毒品部分之科刑判決，改判論處甲○○以共同連續販賣毒品
罪，判處無期徒刑，宣告褫奪公權終身，雖非無見。惟查：(一)按科刑之判決書，對於
犯罪事實必須詳加認定，而後於理由內明其認定犯罪事實所憑之證據及其認定之理
由，方足以資論罪科刑，其所載事實理由與所宣告之主文，尤必相互一致，始與法定
程式相符。本件原判決主文諭知上訴人甲○○「共同」連續販賣毒品罪，理由亦說明
上訴人與李金獎、顏東城間就販賣毒品予綽號「阿文」之不詳姓名成年男子間，有共
同之犯意聯絡及行為分擔，均為共同正犯。而事實欄就上訴人與李金獎、顏東城是否
基於共同意圖營利之「犯意聯絡」，則未明白記載，已有事實之記載與理由之述及
所宣告之主文不相一致之違誤。又原判決認定上訴人販賣毒品予顏東城三次、馬貴美
二次，然就其每次販賣毒品之數量若干﹖並未詳細調查，在事實欄明白認定，依前開
說明，自難資為論罪科刑之依據。(二)按製造、運輸、販賣毒品者，其供犯罪所用之物
，均沒收之，為肅清煙毒條例第十三條第一項、毒品危害防制條例第十九條第一項所
明定，上開規定，係刑法第三十八條第一項第二款、第三項但書所指之特別規定，政
府為肅清煙毒，貫徹禁政，既設專條，採義務沒收主義，自應優先適用，而無適用刑
法第三十八條第一項第二款之餘地。本件原判決既認原判決附表一編號五、六及附表
二編號二所示之物，係甲○○所有，且均供販賣毒品所用之物，依上開說明，自應依
肅清煙毒條例第十三條第一項宣告沒收，方為適法，原判決竟援引刑法第三十八條第
一項第二款為沒收之依據，自有適用法則不當之違誤。(三)檢察官就犯罪事實之一部起
訴者，依刑事訴訟法第二百六十七條之規定，其效力固及於全部，然檢察官起訴之事
實一經法院審理結果，認為無罪，即與未經起訴之其他事實不生全部與一部之關係，
依同法第二百六十八條之規定，法院自不得就未經起訴之其他事實，逕予審判。本件
檢察官起訴之事實中關於販賣毒品部分，係指上訴人與馬貴美基於概括之犯意，由上
訴人向綽號「阿明」之不詳姓名男子購得海洛因後，由馬貴美負責送貨，共同出售海
洛因予林復興及其他不特定之人施用，認上訴人係與馬貴美共犯販賣毒品罪嫌云云，
有起訴書在卷可稽。經原審審理結果，則以「公訴人認馬貴美、甲○○二人共同販賣
毒品海洛因，惟訊據馬貴美、甲○○堅決否認有何共同販賣犯行，而同案被告林復興
、譚淑貞、蔡坤延亦僅供稱係向馬貴美購買毒品、安非他命，而證人顏東城稱係向甲
○○購買等語，此外復查無其他證據足資證明二人有共同販賣情事，自難僅憑甲○○
於第一次警訊供稱：有時叫馬貴美送貨等語及馬貴美於第一次偵訊中供稱替甲○○送
海洛因等語，即認二人有共同販賣毒品犯行，公訴人指訴尚有未洽」等語（原判決第
十二頁），認上訴人該部分之犯罪不能證明。如果無訛，則原判決認定上訴人販賣毒
品海洛因予馬貴美二次、顏東城三次及夥同顏東城、李金獎販賣予綽號阿文者一次之
事實，似均不在起訴之範圍之內，依前開說明，是否為本件起訴效力所及，尚非無疑
。究竟原判決認定之事實與起訴之事實間，如何具有犯罪事實一部與全部之關係，原
判決並未具體說明，逕就未起訴之事實，併予審判，難謂適法。以上或為上訴意旨所
指摘，或為本院得依職權調查之事項，應認原判決關於販賣毒品部分仍有撤銷發回之
原因。又本件係毒品危害防制條例施行前繫屬之案件，依修正後之規定處理之，併予
指明。
二關於殺人未遂部分
按刑事訴訟法第三百七十七條規定，上訴於第三審法院，非以判決違背法令為理由，
不得為之。是提起第三審上訴，應以原判決違背法令為理由，係屬法定要件。如果上
訴理由狀並未依據卷內訴訟資料，具體指摘原判決不適用何種法則或如何適用不當，
或所指摘原判決違法情事，顯與法律規定得為第三審上訴理由之違法情形，不相適合
時，均應認其上訴為違背法律上之程式，予以駁回。本件原判決論上訴人甲○○以共
同殺人未遂（牽連妨害公務）罪，判處有期徒刑柒年。係依憑上訴人甲○○及共犯許
順榮於警訊供述之事實，證人即案發時與上訴人等二人對峙發生槍戰之警員黃泰櫻、
證人即同案被告許秀美之證詞，扣案制式九ＭＭ半自動手槍二支、子彈十五顆等證據
資料，而為論斷，已述其所憑之證據及認定之理由。而以上訴人否認有犯殺人及妨
害公務罪之故意及其所為辯解，為飾卸之詞，不足採取，在理由內依憑卷證資料，詳
加指駁。從形式上觀察，原判決關於此部分並無判決理由不備之違法情形存在。上訴
意旨，置原判決所為明白論斷於不顧，專執其個人意見，就原審採證認事職權之適法
行使，漫事爭執，難認已符合前揭法定之第三審上訴要件。其此部分之上訴違背法律
上之程式，應予駁回。
三關於未經許可持有手槍部分
按第三審上訴書狀，應述上訴之理由，其未述者，得於提起上訴後十日內補提理
由書於原審法院，已逾上述期間，而於第三審法院未判決前仍未提出上訴理由書狀者
，第三審法院應以判決駁回之，刑事訴訟法第三百八十二條第一項、第三百九十五條
後段規定甚明。本件上訴人關於未經許可持有手槍罪部分，不服原審判決，於八十八
年十月二十一日提起上訴，並未述理由，迄今逾期已久，於本院未判決前仍未提出
，依上開規定其上訴自非合法，應予駁回。
據上論結，應依刑事訴訟法第三百九十五條、第三百九十七條、第四百零一條，判決
如主文。
中      華      民      國    八十八    年     十二     月      九      日
                              最高法院刑事第四庭
                                  審判長法官  黃  劍  青
                                        法官  劉  敬  一
                                        法官  林  增  福
                                        法官  邵  燕  玲
                                        法官  洪  清  江
      右正本證明與原本無異
                                              書  記  官
中      華      民      國    八十八    年     十二     月     十五     日
                                                                       Ｑ
